【裁判字號】    98,台上,3658
【裁判日期】    980625
【裁判案由】    違反毒品危害防制條例等罪
【裁判全文】
最高法院刑事判決            九十八年度台上字第三六五八號
上  訴  人  甲○○
            乙○○（原名欒興立）
上 列一 人
選任辯護人  舒建中律師
上列上訴人等因違反毒品危害防制條例等罪案件，不服台灣高等
法院中華民國九十八年二月十日第二審判決（九十七年度上訴字
第四八六五、四七二一號，起訴及追加起訴案號：台灣板橋地方
法院檢察署九十七年度偵字第八三六九號、九十五年度偵字第二
七００七號、九十六年度偵字第五四四、五四五號），提起上訴
，本院判決如下：
    主  文
上訴駁回。
    理  由
一、甲○○販賣第一級毒品、販賣第二級毒品及乙○○販賣第二
    級毒品部分
按刑事訴訟法第三百七十七條規定，上訴於第三審法院，非以判
決違背法令為理由，不得為之。是提起第三審上訴，應以原判決
違背法令為理由，係屬法定要件。如果上訴理由書狀並未依據卷
內訴訟資料，具體指摘原判決不適用何種法則或如何適用不當，
或所指摘原判決違法情事，顯與法律規定得為第三審上訴理由之
違法情形，不相適合時，均應認其上訴為違背法律上之程式，予
以駁回。本件原判決綜合全部卷證資料，認上訴人甲○○、乙○
○有其事實欄所載之犯行，已詳敘所憑之證據與認定之理由。就
上訴人二人否認犯罪之所辯，認不足採信，於理由內予以指駁、
說明甚詳。因而撤銷第一審關於甲○○如原判決附表一編號十五
、十六、十七販賣第一級毒品之科刑判決，改判仍論處甲○○共
同販賣第一級毒品，三罪刑，並維持甲○○如原判決附表一編號
一至九之販賣第一級毒品，九罪刑，編號十、十一之共同販賣第
二級毒品，二罪刑（以上各罪均量處有期徒刑），及乙○○如原
判決附表二編號一、二之共同販賣第二級毒品，均累犯，二罪刑
（定執行有期徒刑七年）之科刑判決，駁回上訴人二人此部分之
第二審上訴。從形式上觀察，並無足以影響判決結果之違法情形
存在。甲○○上訴意旨略以：原判決未敘明認定甲○○所販賣者
係安非他命，而非甲基安非他命之理由與證據，未說明販賣毒品
予王祈政之理由與證據，且此部分認定與通訊監察譯文內容不符
，自屬不法；原判決徒憑林慈儀所有之筆記本，認定甲○○販賣
毒品予葉豐榮，顯與筆記本所載內容不符；原判決無視葉豐榮、
李健宏、陳信義、戴順文、祝統軍之證言，亦乏相關證據，遽認
甲○○販賣毒品予葉豐榮等五人，有判決理由不備之違法；乙○
○與甲○○本即熟識，其向甲○○詢問毒品價格，僅在瞭解市場
行情，不得憑以認定有營利意思；依鄭怡萍所證，甲○○之警詢
自白係出於不正方法，顯不可信，本案既乏交易事實、價差之證
據，甲○○至多僅該當轉讓毒品罪，原判決以臆測認定為販賣毒
品，不無違誤云云。乙○○上訴意旨略稱：原判決認定乙○○與
甲○○共同販賣第二級毒品，惟此與通聯紀錄及理由欄所引供述
證據內容不符，就乙○○是否出資、所獲利潤、販賣地點等皆未
調查認定，且甲○○不可能事隔二個月後，始以毒品酬謝乙○○
為其跑腿販毒，有調查職責未盡之違法云云。惟查：(一)犯罪事實
之認定，證據之取捨及其證明力如何，乃事實審法院自由判斷之
職權，如其取捨不違背經驗法則與論理法則，即不得指為違法，
而據為上訴第三審之理由。本件原判決認定甲○○有十二次販賣
第一級毒品海洛因，二次販賣第二級毒品安非他命，乙○○有二
次販賣第二級毒品安非他命犯行等情，已說明本於調查所得心證
，分別定其取捨而為事實判斷之理由。並依確認之事實，說明鄭
怡萍之證言不足以證明甲○○被警詐欺、利誘，甲○○之警詢自
白係出於自由意志，及上訴人二人係以營利之犯意販賣毒品之論
據。所為論斷，核無違背客觀存在之經驗法則與論理法則，自屬
事實審採證、認事之適法職權行使，尚難漫指為違法。(二)乙○○
及陳信孝均證稱彼等所買、賣者為安非他命，且卷附通訊監察譯
文記載彼等稱交易之標的為「硬的」，係安非他命之暗語，此為
公眾週知之事實，原判決據此認定甲○○販賣者係安非他命，於
法並無違誤。(三)原判決以證人林慈儀、王祈政、葉豐榮、陳金賢
之證言，通訊監察譯文及扣案筆記本等證據資料，資以認定甲○
○與其女友林慈儀共同販賣海洛因予王祈政、葉豐榮，已說明取
捨證據之理由，並無上訴意旨所指理由不備、矛盾之違法情事。
(四)證人之供述前後稍有不符或相互間有所歧異，究竟何者為可採
，事實審法院非不可本於經驗法則與論理法則，斟酌其他情形，
作合理之比較，定其取捨，若其基本事實之陳述與真實性無礙時
，仍非不得予以採信，非謂一有不符或矛盾，即認其全部均不可
採信；因之，證人之供述前後縱有出入，事實審法院依憑證人前
後之供述，斟酌其他證據，本於經驗法則與論理法則，取其認為
真實之一部，作為論罪之證據，自屬合法。原判決採葉豐榮、李
健宏、陳信義、戴順文、祝統軍之部分證言，並參酌其他證據，
認定係甲○○販賣海洛因予葉豐榮等人，而非與葉豐榮等人一起
出資向他人購買海洛因，執此指摘，尚非適法之第三審上訴理由
。(五)共同實行犯罪行為之人，在合同意思範圍以內，各自分擔犯
罪行為之一部，相互利用他人之行為，以達其犯罪之目的者，即
應對於全部所發生之結果，共同負責。原判決認定甲○○以營利
犯意，欲販賣安非他命予陳信孝，乃將安非他命交給乙○○，由
乙○○持往交付給陳信孝，並收取價金轉交給甲○○等情。乙○
○既分擔販賣毒品之構成要件行為，即應與甲○○共負販賣之責
，殊無調查乙○○是否出資、所獲利潤若干等細節之必要，原審
未予調查，不得指為違法。上訴人二人其餘上訴意旨，就屬原審
採證、認事職權之適法行使及原判決已說明事項，徒憑己見，任
意指摘為違法，且仍為單純事實之爭執，均非適法之第三審上訴
理由。應認其二人此部分上訴均違背法律上之程式，予以駁回。
二、甲○○轉讓第一級毒品、轉讓第二級毒品，及未經許可，寄
    藏可發射金屬，具有殺傷力之空氣槍部分
查第三審上訴書狀，應敘述上訴之理由，其未敘述者，得於提起
上訴後十日內補提理由書於原審法院，已逾上述期間，而於第三
審法院未判決前仍未提出上訴理由書狀者，第三審法院應以判決
駁回之，刑事訴訟法第三百八十二條第一項、第三百九十五條後
段規定甚明。甲○○犯轉讓第一級毒品（原判決附表一編號十二
）、轉讓第二級毒品（原判決附表一編號十三），及未經許可，
寄藏可發射金屬，具有殺傷力之空氣槍（原判決附表一編號十四
）部分，甲○○不服原審判決，於民國九十八年三月四日提起上
訴，並未敘述理由，迄今逾期已久，於本院未判決前仍未提出，
依上開規定，此部分之上訴自非合法，亦應駁回。
據上論結，應依刑事訴訟法第三百九十五條，判決如主文。
中    華    民    國  九十八  年    六    月  二十五  日
                      最高法院刑事第十一庭
                          審判長法官  石  木  欽
                                法官  洪  佳  濱
                                法官  韓  金  秀
                                法官  呂  丹  玉
                                法官  段  景  榕
      本件正本證明與原本無異
                                      書  記  官
中    華    民    國  九十八  年    七    月    六    日
                                                     m


司法院資訊處製作；財團法人民間司法改革基金會備份。
